臺灣新竹地方法院刑事判決　　　　　　　 96年度訴字第335號
公　訴　人　臺灣新竹地方法院檢察署檢察官
被　　　告　甲○○
　　　　　　　　　　（另案在臺灣新竹監獄執行中）
上列被告因違反毒品危害防制條例案件，經檢察官提起公訴（九
十六年度毒偵緝字第六一號、第六二號、第六三號、第六四號、
第六五號），本院裁定以簡式審判程序審理，判決如下：
     主  文
甲○○連續施用第一級毒品，累犯，處有期徒刑捌月；又施用第
一級毒品，累犯，處有期徒刑柒月；又施用第一級毒品，累犯，
處有期徒刑柒月，扣案之安非他命壹包（毛重零點貳公克）及海
洛因殘渣袋個（均無法析離化驗），均沒收銷燬之；又施用第
一級毒品，累犯，處有期徒刑柒月，扣案之海洛因壹包（淨重零
點零捌公克、空包裝重零點貳公克），沒收銷燬之；又施用第
一級毒品，累犯，處有期徒刑柒月。應執行有期徒刑壹年陸月，
扣案之海洛因壹包（淨重零點零捌公克、空包裝重零點貳公克
）、安非他命壹包（毛重零點貳公克）及海洛因殘渣袋個（均
無法析離化驗），均沒收銷燬之。
     事  實
一、甲○○曾於民國九十一年間因施用第一級毒品案件，經本院
    以九十一年度訴字第七一八號判決判處有期刑八月。又於九
    十二年間因竊盜案件，經本院以九十二年度易字第二二三號
    判決判處有期徒刑四月。嗣上開二罪經定應執行有期徒刑十
    月確定，於九十三年一月九日入監執行，於同年十一月四日
    縮短刑期執行完畢。
二、甲○○於八十九年間因施用毒品案件，經本院裁定觀察、勒
    戒後，認有繼續施用毒品傾向，復經裁定令入戒治處所施以
    強制戒治，嗣其強制戒治處分經評定為合格，於九十年四月
    二十七日停止強制戒治出所，於同年十月十八日保護管束期
    滿強制戒治執行完畢，由臺灣新竹地方法院檢察署檢察官於
    同年十一月七日，以九十年度戒毒偵字第二三三號為不起訴
    處分確定。
三、甲○○仍不知悔改，基於施用第一級毒品海洛因及第二級毒
    品安非他命之概括犯意，於九十五年三月十二日某時起至同
    年五月二十一日某時止，在其位於新竹縣竹東鎮○○路一六
    三巷十二號住處及其他不詳處所，以將海洛因及安非他命混
    合置入其所有之玻璃球或將香煙捲紙內之部分煙草撥出，混
    合填入海洛因及安非他命後，持其所有之點火工具燒烤玻璃
    球或點燃香煙吸食之方式，以十餘日施用一次之頻率，連續
    施用海洛因及安非他命多次。嗣警方於同五月二十三日下午
    一時許，前往新竹市○○街六一號七樓查訪後，徵得其同意
    ，於同日採集其尿液送驗後查知上情。
四、甲○○又另行起意，分別基於施用第一級毒品海洛因及第二
    級毒品安非他命之單一犯意，於如附表所示之時間、地點，
    以如附表所示之方式，各同時施用海洛因與安非他命一次。
    嗣於如附表所示之查獲時地為警查獲，並分別扣得如附表編
    號２所示之安非他命一包（毛重○點二公克）、海洛因殘渣
　　袋三個（均無法析離化驗）及如附表編號３所示之海洛因一
  　包（淨重○點○八公克、空包裝重○點二三公克）而查獲上
    情。
五、案經新竹市警察局第二分局、新竹縣警察局竹東分局報告及
    新竹市警察局報告及臺灣新竹地方法院檢察署檢察官自動檢
    舉偵查起訴。
     理  由
一、被告甲○○所犯毒品危害防制條例第十條第一項施用第一級
    毒品罪及同條例第二項施用第二級毒品罪，均非為死刑、無
    期徒刑、最輕本刑為三年以上有期徒刑之罪或高等法院管轄
    第一審案件，其於準備程序進行中先就被訴事實為有罪之陳
    述，本院認為合於刑事訴訟法第二百七十三條之一第一項之
    規定，裁定進行簡式審判程序，先予敘明。
二、上開事實，業經被告甲○○於本院審理時坦白承認，而被告
    於九十五年五月二十三日、十月九日、十二月二十四日、九
    十六年一月十七日、四月二十日經警採尿送驗結果，均呈嗎
    啡（即海洛因水解後之反應）及安非他命陽性反應，有尿液
    送驗受檢人真實姓名代號對照表五紙、詮昕科技股份有限公
    司與昭信科技顧問股份有限公司濫用藥物尿液檢體檢驗報告
    各一紙及臺灣檢驗科技股份有限公司濫用藥物尿液檢驗報告
    三紙在卷可證。再施用第一級毒品海洛因，可於二至四日內
    由施用者尿液中檢測得知；施用第二級毒品安非他命，可於
    一至四日內由施用者尿液中檢測得知，亦有行政院衛生署管
    制藥品管理局九十二年三月十日管檢字第○九二○○○一四
    九五號函在卷可供參考，此外，復有海洛因一包（淨重○點
    ○八公克、空包裝重○點二三公克）、安非他命一包（毛重
    ○點二公克）及海洛因殘渣袋三個（均無法析離化驗）扣案
    可資佐證，足見被告之自白與事實相符，可以採信，其於上
    開時地混合海洛因及安非他命之方式施用毒品之事實，均可
    認定。
三、被告於八十九年間因施用毒品案件，經本院裁定觀察、勒戒
    後，認有繼續施用毒品傾向，復經裁定令入戒治處所施以強
    制戒治，嗣其強制戒治處分經評定為合格，於九十年四月二
    十七日停止強制戒治出所，於同年十月十八日保護管束期滿
    強制戒治執行完畢，由臺灣新竹地方法院檢察署檢察官於同
    年十一月七日，以九十年度戒毒偵字第二三三號為不起訴處
    分等情，有臺灣新竹地方法院檢察署刑案資料查註紀錄表及
    臺灣高等法院被告前案紀錄表各一份在卷足憑，事證明確，
    被告於強制戒治執行完畢後五年內，多次施用第一級毒品海
    洛因及第二級毒品安非他命之犯行均堪認定，應依法論科。
四、按行為後法律有變更者，適用行為時之法律。但行為後之法
    律有利於行為人者，適用最有利於行為人之法律；刑法第二
    條第一項定有明文。又「法律」變更比較時應就罪刑有關之
    共犯、未遂犯、連續犯、牽連犯、結合犯以及累犯加重、自
    首減輕、暨其他法定加減原因、與加減例等一切情形，綜其
    全部之結果，而為比較，再適用最有利於行為人之法律處斷
    ；比較裁判前之法律孰為有利於行為人時，應就罪刑有關之
    一切情形，比較其全部之結果，而為整個之適用，不能割裂
    而分別適用有利益之條文；最高法院二十四年上字第四六三
    四號、二十七年上字第二六一五號判例可供參考。查被告事
    實三行為後，刑法第四十七條關於累犯、第五十六條關於連
    續犯等規定，均於九十四年二月二日修正公布，並於九十五
    年七月一日起施行。茲就上開規定比較適用如下：
１、累犯部分：
    刑法第四十七條原規定：「受有期徒刑之執行完畢，或受無
    期徒刑或有期徒刑一部之執行而赦免後，五年以內再犯有期
    徒刑以上之罪者，為累犯，加重本刑至二分之一。」。修正
    後，刑法第四十七條第一項改為：「受徒刑之執行完畢，或
    一部之執行而赦免後，五年以內故意再犯有期徒刑以上之罪
    者，為累犯，加重本刑至二分之一。」，增列第二項規定：
    「第九十八條第二項關於因強制工作而免其刑之執行者，於
    受強制工作處分之執行完畢或一部之執行而免除後，五年以
    內故意再犯有期徒刑以上之罪者，以累犯論。」。因修正後
    刑法第四十七條第一項係規定行為人於五年內故意再犯者，
    才有累犯加重刑期之適用，對行為人較有利，而修正後刑法
    第四十七條第二項新增適用累犯之規定，則對行為人較為不
    利。惟本件被告於九十一年間因施用第一級毒品案件，經本
    院以九十一年度訴字第七一八號判決判處有期刑八月。又於
    九十二年間因竊盜案件，經本院以九十二年度易字第二二三
    號判決判處有期徒刑四月。嗣上開二罪經定應執行有期徒刑
    十月確定，於九十三年一月九日入監執行，於同年十一月四
    日因縮短刑期執行完畢，有臺灣新竹地方法院檢察署刑案資
    料查註紀錄表及臺灣高等法院被告前案紀錄表各一份在卷可
    佐，其於受有期徒刑之執行完畢後，五年內再故意犯本件有
    期徒刑以上之罪，依修正前、後刑法第四十七條之規定，均
    構成累犯，對被告即無利或不利可言。
２、連續犯部分：
　　刑法第五十六條原規定：「連續數行為而犯同一之罪名者，
  　以一罪論。但得加重其刑至二分之一。」。刑法修正後，將
    連續犯之規定刪除，原連續之數行為，應依刑法第五十一條
    之規定分論併罰，而被告事實三所示先後多次混合施用第一
    級毒品海洛因及第二級毒品安非他命分論併罰之結果，最高
    可能之刑期為二十年（即各行為均處最高刑期有期徒刑五年
    ），論以施用第一級毒品海洛因之連續犯，最高刑期不超過
    有期徒刑七年六月（即有期徒刑五年，加重二分之一，為七
    年六月），比較新舊法結果，以被告行為時即修正前刑法第
    五十六條之連續犯規定對被告較為有利。
３、綜合上開各條文修正前後之比較結果，累犯部分對被告並無
    不利，連續犯部分，則以修正前之規定對被告較為有利，是
    依刑法第二條第一項前段之規定，參考上開最高法院之見解
    ，被告事實三犯行部分應整體適用行為時即修正前之刑法規
    定處斷。
五、查海洛因、安非他命分別為毒品危害防制條例第二條第一項
    第一款、第二款所稱之第一級、第二級毒品，均不得持有及
    施用，被告甲○○竟持以施用，核其所為，係犯同條例第十
    條第一項之施用第一級毒品罪及同條第二項之施用第二級毒
    品罪。其施用前持有第一級毒品海洛因、第二級毒品安非他
    命之低度行為，應分別為施用之高度行為所吸收，均不另論
    罪。其將海洛因與安非他命混合置入玻璃球內，同時施用海
    洛因及安非他命二種毒品，為一行為觸犯施用第一級毒品及
    第二級毒品二罪名，係異種想像競合犯，應依刑法第五十五
    條前段之規定，從一重之施用第一級毒品罪處斷。其於事實
    三所示時地先後多次施用第一級毒品海洛因之行為，時間緊
    接，方法相同，觸犯構成要件相同之罪名，顯係基於概括之
    犯意反覆為之，為連續犯，應依修正前刑法第五十六條之規
    定，論以一罪，並加重其刑。其於事實三及事實四先後五次
    施用毒品之行為，犯意各別，行為不同，應予分別論罪。又
    上開刑法修正時，就數罪併罰宣告多數有期徒刑之方法亦經
    修正，刑法第五十一條第五款原規定: 「宣告多數有期徒刑
    者，於各刑中之最長期以上，各刑合併之刑期以下，定其刑
    期。但不得逾二十年。」。修正後刑法第五十一條第五款改
    為：「宣告多數有期徒刑者，於各刑中之最長期以上，各刑
    合併之刑期以下，定其刑期。但不得逾三十年」。比較新舊
    法結果，以修正前刑法第五十一條第五款宣告多數有期徒刑
    不得逾二十年之規定對被告較為有利，故上開各罪自應依修
    正前刑法第五十一條第五款之規定合併處罰。再被告曾於九
    十一年間因施用第一級毒品案件，經本院以九十一年度訴字
    第七一八號判決判處有期刑八月。復於九十二年間因竊盜案
    件，經本院以九十二年度易字第二二三號判決判處有期徒刑
    四月。嗣上開二罪經定應執行有期徒刑十月確定，於九十三
    年一月九日入監執行，於同年十一月四日因縮短刑期執行完
    畢，有臺灣新竹地方法院檢察署刑案資料查註紀錄表及臺灣
    高等法院被告前案紀錄表各一份在卷可供參考，其受徒刑之
    執行完畢後，五年之內再犯有期徒刑以上刑之上開五罪，均
    為累犯，均應依法加重其刑，事實三犯行部分，併遞加重之
    。另「集合犯」乃集合多數犯罪行為而成立之獨立犯罪型態
    ，即刑罰法律在一罪之構成要件內容上，本預定行為人實施
　　數個同種行為之犯罪，即以反覆為同種類行為為構成要件內
　  容之犯罪者屬之。施用毒品者雖多有成癮之可能，但非必然
    如此，且施用毒品罪之構成要件並無預定行為人須反覆實施
    數個同種類行為始能成立該罪，行為人有無反覆施用毒品之
    故意，本應依具個案認定之。本件被告於九十五年七月以前
    （即事實三部分）約十餘日施用毒品一次，九十五年七月以
    後（即事實四部分）施用毒品間隔均超過十餘日，有時一個
    月用一次，最長間隔約三個月等情，業經被告於本院審理時
    供明在卷（見本院卷第二二頁），則被告事實三部分，尚可
    認有反覆實施同一犯罪之意思，適用刑法修正前連續犯之規
    定論以一罪，而事實四部分，因被告施用毒品間隔甚久，在
    時間差距上可分開而論，應予以分論併罰，公訴人僅因毒品
    本質具有成癮性、濫用性，施用毒品者亦多具有成癮性、濫
    用性、依賴性為由，認被告施用第一級毒品海洛因及第二級
    毒品安非他命各為「集合犯」，各應論以一罪，尚有未洽，
    應予指明。爰審酌被告曾有違反麻醉藥品管理條例、竊盜及
    違反毒品危害防制條例等前科之素行、經執行觀察、勒戒與
    強制戒治後仍未戒除毒癮、施用毒品嚴重危害其身心健康及
    坦認犯行之犯罪後態度等一切情狀，分別量處如主文所示之
    刑，並定其應執行刑。扣案之海洛因一包（淨重○點○八公
    克、空包裝重○點二三公克）、安非他命一包（毛重○點二
    公克）及海洛因殘渣袋三個（均無法析離化驗），均應依毒
　　品危害防制條例第十八條第一項前段之規定沒收銷燬之。至
  　被告所有，供其施用上開毒品所用之玻璃球及點火工具均未
    扣案，亦無證據證明現尚存在，為避免執行困難，爰不併予
    宣告沒收。
據上論斷，應依刑事訴訟法第二百七十三條之一、第二百九十九
條第一項前段，毒品危害防制條例第十條第一項、第二項、第十
八條第一項前段，刑法第二條第一項前段、第十一條、第五十五
條、第四十七條第一項、修正前刑法第五十六條、第四十七條、
第五十一條第五款，判決如主文。
本案經檢察官林佳穎到庭執行職務。
中　　華　　民　　國　　 九十六 　年 　六 　月　十三　日
                  刑事第六庭  法　官  林昌義
以上正本證明與原本無異。
如不服本判決應於收受本判決後十日內向本院提出上訴書狀，其
未敘述上訴理由者，並得於提起上訴後十日內向本院補提理由書
狀( 均須按他造當事人之人數附繕本 )「切勿逕送上級法院」。
中　　華　　民　　國　　96　　年　　6 　　月　　13　　日
                              書記官  劉怡芳
附錄本案論罪科刑法條全文：
毒品危害防制條例第十條
施用第一級毒品者，處六月以上五年以下有期徒刑。
施用第二級毒品者，處三年以下有期徒刑。
附表：甲○○施用毒品一覽表
┌──┬────┬────┬────┬─────┬──────────┐
│編號│時    間│地    點│方    式│查獲經過  │ 扣案物品           │
├──┼────┼────┼────┼─────┼──────────┤
│ １ │95年10月│新竹縣竹│將海洛因│於本案偵查│無。                │
│    │6日某時 │東鎮東榮│及安非他│中遭到通緝│                    │
│    │        │路163巷 │命混合置│，為警於95│                    │
│    │        │12號或其│入玻璃球│年10月9日 │                    │
│    │        │他不詳處│或將香煙│下午3時35 │                    │
│    │        │所。    │捲紙內之│分許，在新│                    │
│    │        │        │部分煙草│竹縣芎林鄉│                    │
│    │        │        │撥出，填│文山路131 │                    │
│    │        │        │入海洛因│巷30號4樓 │                    │
│    │        │        │與安非他│逮捕。    │                    │
│    │        │        │命後，持│          │                    │
│    │        │        │點火工具│          │                    │
│    │        │        │燒烤玻璃│          │                    │
│    │        │        │球或點燃│          │                    │
│    │        │        │香煙吸食│          │                    │
│    │        │        │。      │          │                    │
├──┼────┼────┼────┼─────┼──────────┤
│ ２ │95年12月│同上。  │同上。  │警方於95年│(1)安非他命一包（毛重│
│    │23日上午│        │        │12月24日凌│  0.2公克）。       │
│    │10時許  │        │        │晨2時許， │(2)海洛因殘渣袋3個（ │
│    │        │        │        │前往新竹縣│  均無法析離化驗）。│
│    │        │        │        │竹東鎮合江│                    │
│    │        │        │        │街156巷7號│                    │
│    │        │        │        │7樓查緝通 │                    │    │        │        │        │緝犯羅德玉│                      │
│    │        │        │        │緝犯羅德玉│                    │
│    │        │        │        │時，因在場│                    │
│    │        │        │        │之甲○○持│                    │    │        │        │        │逮捕。    │                      │
│    │        │        │        │有毒品遭警│                    │    │        │        │        │          │                      │
│    │        │        │        │方逮捕。  │                    │    │        │        │        │          │                      │
├──┼────┼────┼────┼─────┼──────────┤
│ ３ │96年1月1│同上。  │同上。  │於本案偵查│海洛因一包（淨重0.08│
│    │7日中午 │        │        │中遭到通緝│公克，空包裝重0.23公│
│    │某時    │        │        │，於96年1 │克）。              │
│    │        │        │        │月17日下午│                    │
│    │        │        │        │5時30分許 │                    │
│    │        │        │        │，在新竹縣│                    │
│    │        │        │        │竹東鎮中和│                    │
│    │        │        │        │路50號內為│                    │
│    │        │        │        │警逮捕。  │                    │
├──┼────┼────┼────┼─────┼──────────┤
│ ４ │94年4月1│同上。  │同上。  │於本案偵查│無。                │
│    │8日某時 │        │        │中遭到通緝│                    │    │        │        │        │，於96年4 │                      │    │        │        │        │月20日下午│                      │
│    │        │        │        │，於96年4 │                    │
│    │        │        │        │月20日下午│                    │
│    │        │        │        │1時20分許 │                    │
│    │        │        │        │，在新竹縣│                    │
│    │        │        │        │新埔鎮寶石│                    │
│    │        │        │        │里寶石派出│                    │
│    │        │        │        │所前為警逮│                    │
│    │        │        │        │捕。      │                    │
└──┴────┴────┴────┴─────┴──────────┘
